【裁判字號】    97,訴,4880
【裁判日期】    980515
【裁判案由】    貪污等
【裁判全文】
臺灣板橋地方法院刑事判決              97年度訴字第4880號
公  訴  人  臺灣板橋地方法院檢察署檢察官
被      告  甲○○
選任辯護人  林詮勝律師
            王雅婷律師
被      告  乙○○
選任辯護人  王冠瑋律師
上列被告因違反貪污治罪條例等案件，經檢察官提起公訴（97年
度偵字第15369 號），本院判決如下：
    主  文
甲○○公務員，對於違背職務之行為，期約賄賂，處有期徒刑伍
年肆月，褫奪公權參年。又公務員洩漏關於中華民國國防以外應
秘密之消息，處有期徒刑拾月。應執行有期徒刑伍年捌月，褫奪
公權參年。
乙○○竊盜，處有期徒刑參月，減為有期徒刑壹月又拾伍日。又
不具公務員之身分，對於公務員關於違背職務之行為，期約賄賂
，處有期徒刑拾月，褫奪公權貳年，扣案之催收帳冊壹冊（扣押
物編號：Ｄ09-2）沒收。應執行有期徒刑拾壹月，褫奪公權貳年
；緩刑參年，扣案之催收帳冊壹冊（扣押物編號：Ｄ09-2）沒收
。
乙○○被訴無故輸入他人帳號密碼，入侵他人之電腦罪部分公訴
不受理。
    事  實
一、乙○○於民國94年5 月至96年1 月間任職於元誠國際資產管
    理股份有限公司（下稱元誠公司），從事應收帳款催收之業
    務。乙○○於96年3 月間，前往名豐資產管理股份有限公司
    （下稱名豐公司）尋找舊識劉力行，因其甫自元誠公司離職
    ，為圖日後販售債務人之個人資料牟利，竟意圖為自己不法
    之所有，乘機竊取名豐公司所有置放於桌上之催收案件債務
    人之身分證統一編號資料共數百筆得手。
二、甲○○係行政院勞工委員會勞工保險局（下稱勞保局）馬祖
    辦事處（下稱馬祖辦事處）職員，綜理馬祖辦事處之全處業
    務，具有以公務電腦查詢勞工保險被保險人及投保單位資料
    之權限，為依法令服務於國家機關而具有法定職務權限之人
    員。其明知公務機關所保有之勞工保險投保資料，涉及個人
    隱私及攸關國家勞保事務，屬應秘密之資料，公務員有保守
    秘密之義務，且其與乙○○亦均明知勞工保險相關資料之查
    詢必須透過一定之程序，亦即須主動告知保險證號，始得以
    電話詢問方式或親赴櫃檯向勞保局查詢被保險人之投保年資
    、投保單位等資料，非因公務需要，勞保局人員不得違法查
    詢民眾之保險證號。詎乙○○於竊得上述債務人之身分證統
    一編號資料後，為進一步查得該等債務人最新任職之公司行
    號，即於96年3 、4 月間，打電話至馬祖辦事處，向甲○○
    偽稱其為勞保局資訊室人員，欲查詢勞保資料，惟為甲○○
    識破，乙○○竟基於對於公務員關於違背職務之行為，期約
    賄賂之犯意，向甲○○提議以每筆資料新臺幣（下同）100
    元至200 元不等之代價，由甲○○為乙○○非法查詢債務人
    之投保單位保險證號。甲○○明知被保險人之保險證號係關
    於中華民國國防以外應秘密之消息資料，竟仍基於違背職務
    期約賄賂及洩漏國防以外應秘密消息之犯意，應允乙○○上
    開要求，乙○○即於上述期間，自臺北縣等地撥打電話予甲○○共5次，在電話中提供債務人之身分證統一編號資料，
    甲○○則違背職務，利用馬祖辦事處之電腦，連線進入勞保
    局被保險人資料查詢系統，透過公務電腦查得債務人所屬投
    保單位之保險證號，並在電話中告知乙○○，而接續洩漏國
    防以外應秘密之被保險人之保險證號資料共數十筆。復於96
    年4月26日，乙○○為查詢更多債務人之保險證號資料，遂
    搭機前往勞保局馬祖辦事處，要求甲○○非法代查大量勞保
    資料，二人並分別承前對於公務員違背職務之行為期約賄賂
    （乙○○部分）、違背職務期約賄賂及洩漏國防以外應秘密
    消息之犯意（甲○○部分），約定由甲○○代查每100筆保
    險證號，乙○○將支付甲○○1萬元之賄款作為對價，其後
    乙○○即提供債務人之身分證字號，由甲○○以其密碼連線
    進入勞保局之公務電腦，查知495筆債務人之投保單位保險
    證號資料，乙○○則在旁抄記，甲○○因此洩漏中華民國國
    防以外應秘密之消息。待乙○○查詢並抄記完畢後，甲○○
    向乙○○索取1萬元之定金，惟因乙○○當時身上只有2000
    元之現金，且表示欲伺上述取得之被保險人資料售出後，再
    給付甲○○期約之賄款，甲○○遂同意日後再向乙○○索取
    賄款，而當場未收受乙○○任何款項。嗣於97年3月7日，法
    務部調查局北部地區機動工作組（下稱北機組）人員循線至
    名豐公司、馬祖辦事處及乙○○位於臺北縣新莊市○○路
    104號10樓住處進行搜索，並扣得申訴書1頁、報告文件2頁
    、資訊聯繫名單3張、勞保局函等資料1份、查健保資料話術
    1張、資料代號表2張、乙○○人事資料二張、通訊錄1張、
    筆記本1本、隨身碟1只、乙○○業績表1冊、中英文姓名對
    照表2張、催收資料2冊、電腦主機1台、光碟片1片、乙○○
    手機1只、乙○○金融卡3張、存摺1本、獎狀3張、文件資料
    5張等物，而查悉上情。乙○○嗣於偵查及本院審理中，自
    白上述對於甲○○期約賄賂之犯行。
三、案經北機組移送臺灣板橋地方法院檢察署檢察官偵查起訴。
    理  由
壹、程序方面
一、管轄權部分
    按案件由犯罪地或被告之住所、居所或所在地之法院管轄，
    刑事訴訟法第5條第1項定有明文。而所謂犯罪地，參照刑法
    第4 條之規定，解釋上應包括行為地及結果地二者（最高法
    院72年台上字第5894號判例意旨可資參照）。本件被告甲○○被訴公務員洩漏中華民國國防以外之消息予被告乙○○之
    犯罪事實，係其於96年3 、4 月間以電話告知被告乙○○被
    保險人之保險證號資料數十筆，及於96年4 月26日，在馬祖
    辦事處利用公務電腦為被告乙○○代查被保險人之保險證號
    資料共495 筆，由被告乙○○當場在旁註記，是上述被告乙○○撥打電話向被告甲○○查詢被保險人資料之地點及馬祖
    辦事處，均屬被告甲○○前述洩密罪之犯罪行為結果地。而
    被告乙○○於96年3 、4 月間曾在臺北縣撥打電話向被告甲○○詢問上開被保險人之資料，此業據被告乙○○於本院審
    理中陳述明確（見本院98年4 月29日審判筆錄），至被告乙○○雖陳稱對於其係在臺北縣何鄉鎮撥打電話已無印象，惟
    參以被告乙○○自91年7 月5 日即設址並實際居住於臺北縣
    新莊市○○路104 號10樓迄今，有被告乙○○之個人基本資
    料1 紙附卷可稽，復據其於本院審理中陳明無訛，衡情被告
    乙○○既設籍及實際居住於臺北縣新莊市，則其於臺北縣撥
    打電話之地點，應有在其臺北縣新莊市住所地附近，而屬本
    院轄區，揆諸前揭說明，本院應有管轄權。
二、證據能力部分
(一)、按被告以外之人於偵查中向檢察官所為之陳述，除顯有不可
    信之情況者外，得為證據，刑事訴訟法第159 條之1 第2 項
    定有明文，此為傳聞法則之例外。又未經被告詰問之被告以
    外之人於偵查中向檢察官所為之陳述，依刑事訴訟法第159
    條之1 第2 項之規定，原則上屬於法律規定為有證據能力之
    傳聞證據，於例外顯有不可信之情況，始否定其得為證據。
    是得為證據之被告以外之人於偵查中所為之陳述，因其陳述
    未經被告詰問，應認屬於未經合法調查之證據，並非無證據
    能力，而禁止證據之使用。此項詰問權之欠缺，非不得於審
    判中由被告行使以補正，而完足為經合法調查之證據（最高
    法院96年度台上字第4064號判決意旨可資參照）。經查被告
    乙○○於偵查中以證人身分所為之證述，業經具結，復依其
    於偵查中陳述時之外部客觀情況，亦查無其他顯不可信之情
    形，依上說明，上開陳述本屬有證據能力之證據。又乙○○
    於本院審理中復已到庭以證人身分接受交互詰問，而完足為
    合法調查之證據。是其於偵查中具結所為之陳述，應有證據
    能力，且亦經合法調查，自得為證據。
(二)、除證人乙○○於偵查中之證述外，本判決後開所引用被告以
    外之人於審判外之陳述（包括書面陳述），固屬傳聞證據，
    惟公訴人、被告及辯護人就該等審判外陳述之證據能力，於
    本案言詞辯論終結前均未聲明異議。本院審酌該等證據資料
    製作時之情況，並無違法不當及證明力明顯過低之瑕疵，亦
    認為以之作為證據應屬適當，依刑事訴訟法第159 條之5 規
    定，認該等證據資料均有證據能力。
貳、認定本案犯罪事實之證據及理由
一、被告何思維部分
    被告乙○○前述竊盜及對於公務員關於違背職務之行為期約
    賄賂之犯罪事實，均業據被告乙○○於偵查及本院審理中坦
    承不諱，核與證人劉力行、徐復華、戴志銘於北機組調查時
    之證述相符（見北機組調查卷第74頁、第75頁、第78頁、臺
    灣臺北地方法院檢察署97年度他字第2308號偵查卷第10頁、
    第11頁），且有立榮航空旅客資料、馬祖辦事處96年4 月26
    日查詢紀錄、催收資料各1 份附卷可稽（見北機組調查卷第
    81頁、第127 頁至第146 頁、第148 頁至第156 頁），足徵
    被告乙○○不利於己之自白與事實相符，被告乙○○之犯行
    至堪認定。
二、被告甲○○部分
(一)、訊據被告甲○○固坦承其於任職馬祖辦事處期間，曾於96年
    3 、4 月間以電話告知被告乙○○勞工保險被保險人之保險
    證號資料，且於96年4 月26日配合被告乙○○查詢保險證號
    資料共495 筆等事實，惟否認有何公務員對於違背職務之行
    為期約賄賂及洩漏國防以外之秘密之犯行，辯稱：伊僅係馬
    祖辦事處之工友，職務內容為文件收發及環境維護，關於查
    詢投保人之投資年資或投保單位等事務，並非伊法定之權限
    ，故伊不具備公務員身分。且本案伊係於96年3 、4 月間接
    獲自稱為勞保局資訊室人員「陳義昌」之電話，表示欲核對
    資料等語，伊不疑有他，遂應該人要求核對並告知資料。事
    後伊有向勞保局北區管理中心辦事員丙○○查證，丙○○其
    後表示可能是南部機房之人員，伊因此未有所疑。96年4 月
    26日前數日，伊又接獲自稱「陳義昌」男子之電話，表示資
    訊室主任將指派一人赴馬祖辦事處清查公務電腦有無遭到駭
    客入侵及核對資料，96年4 月26日上午即有一名自稱「小葉
    」之男子即被告乙○○，向伊表示乃勞保局資訊室人員欲核
    對資料，伊即認其為局內長官，而任其操作電腦核對資料，
    伊本案係遭被告乙○○所騙，伊並未與被告乙○○有期約或
    收受賄賂之行為等語。
(二)、經查：
  1.按公務員者，謂下列人員：一、依法令服務於國家、地方自
    治團體所屬機關而具有法定職務權限，以及其他依法令從事
    於公共事務，而具有法定職務權限者，刑法第10條第2 項第
    1 款定有明文。學理上依其類型之不同，稱之為「身分公務
    員」（第1 款前段）及「授權公務員」（第1 款後段）。又
    所謂「國家、地方自治團體所屬機關」，係指基於國家公權
    力作用，行使國家統治權之公務機關，所謂「法定職務權限
    」，乃指所從事之事務，符合法令所賦與之職務權限（最高
    法院97年度台上字第510 號判決意旨參照）。復按勞保局乃
    依勞工保險條例第5 條而設立，受行政院勞工委員會之監督
    ，負責辦理勞工保險業務，勞工保險局組織條例第1 條定有
    明文，勞保局應屬國家所屬機關無誤。又勞保局得依投保單
    位、被保險人之分布情形，視實際需要設辦事處或連絡處。
    辦事處或連絡處置主任一人，兼任，其餘人員均在本局總員
    額內調派。投保單位或被保險人業務聯繫或答詢事項乃勞保
    局辦事處之職掌事項之一，此觀勞工保險局組織條例第12條
    、勞工保險局辦事細則第15條之規定亦明。本件被告甲○○
    於96年間為勞保局預算員額編制內之工友，職務內容為櫃臺
    服務、收發文、內外勤業務及環境，被告甲○○以公務電腦
    查詢被保險人及投保單位資料之線上作業權限，係由該辦事
    處前主任張定國於94年9 月23日於線上進行作業權限處理，
    賦予被告甲○○承保資料查詢及投保單位資料查詢之權限等
    情，有勞保局98年4 月8 日保政一字第09860003060 號函暨
    所附作業權限查核清單、勞保局工員考核通知書影本在卷可
    稽，且為被告甲○○所是認，應屬實在。由此觀之，被告甲○○既為勞保局員額內調派馬祖辦事處之人員，其於94年9
    月23日起所掌以公務電腦查詢被保險人及投保單位資料之職
    務亦為勞保局辦事處之法定職掌事項，依前規定及說明，被
    告甲○○於96年間以公務電腦查詢被保險人或投保單位之相
    關資料，自屬其法定權限，不因被告甲○○之職別名稱而異
    ，被告甲○○為刑法上之「身分公務員」，要甚明確。被告
    甲○○辯稱其非刑法或貪污治罪條例所稱之公務員，應非可
    採。
  2.被告甲○○前揭犯罪事實，業據證人乙○○於偵查及本院審
    理中證述：伊於96年3 、4 月間，曾以電話向被告甲○○套
    取被保險人之證號，剛開始伊是以勞保局人員身分，向被告
    甲○○說資訊系統出問題，請他幫伊看一下之類的話，後來
    伊為被告甲○○識破。伊有在電話中與被告甲○○約定，由
    被告甲○○代查資料，每筆100 至200 元，但須等伊賣出資
    料拿到錢後，才把款項給付被告甲○○，這部分約定是伊先
    提出，被告甲○○也同意。伊在96年4 月26日前往馬祖之前
    ，總共請被告甲○○代伊查詢5 次，都是由伊在電話中提供
    先前從名豐公司竊得之被保險人身分證字號，被告甲○○則
    在電話中告知伊保險證號資料，總共查詢約數十筆資料，伊
    尚未給付被告甲○○上述約定之款項。96年4 月26日伊前往
    馬祖辦事處，是以乙○○本人之身分前往，被告甲○○知悉
    伊的身分，並利用電腦幫伊查得保險證號資料，當天伊與被
    告甲○○有約定伊查詢100 筆資料要給1 萬元，伊之前在北
    機組表示100 筆資料要給10萬元是伊那時算錯了。96年4 月
    26 日 當天被告甲○○也有向伊索取1 萬元之訂金，但因為
    伊身上那時僅有2 千元，被告甲○○就覺得不用了，因此伊
    當天並未給付被告甲○○款項等語綦詳（見本院98年4 月29
    日審判筆錄），核與證人乙○○前於偵查中證述之情節大致
    相符。而證人乙○○與被告甲○○原本素不相識，且乙○○
    對於其本身所涉前開犯行亦均坦承不諱，衡情應無為卸免己
    身罪責而設詞誣攀被告甲○○之理。此外，並有前引被告甲○○96年4 月26日查詢紀錄、被告乙○○抄錄保險證號之催
    收資料各1 份附卷可參，被告甲○○之犯行實屬明確。
  3.被告甲○○雖以前詞置辯，然證人即勞保局北區管理中心人
    員丙○○業於本院審理中結證：馬祖辦事處在96年間負責處
    理業務之人只有被告甲○○一人，馬祖辦事處之業務平常係
    由北區管理中心督導。在勞保局被保險人保險證號外洩案事
    發約2 、3 個月前，被告甲○○曾經打電話給伊，陳稱他有
    接到外面人士的電話，該人自稱是資訊室人員，有意願到馬
    祖辦事處，被告甲○○當時有跟伊說該人的姓氏，但伊忘記
    了。伊接到該通電話後，伊有反應給北區管理處的主任，主
    任也不知道上述有人想到馬祖辦事處之事，後來反應至人事
    單位，查知沒有該事，伊在資訊外漏之前，即已打電話向被
    告甲○○說明。被告甲○○在資料外洩之前，只有打電話給
    伊1 次，被告甲○○並未打電話向伊求證資訊室是否要派員
    至馬祖辦事處檢查電腦駭客入侵之事等語（見同上審判筆錄
    ）；證人即勞保局資訊室科長孟冰如亦於北機組調查時證稱
    ：勞保局對於電腦駭客入侵均係由資訊專人統籌處理，就算
    是各外島、辦事處之電腦遭入侵，也是總局之資訊室透過系
    統處理，不會派員至辦事處現場處理，資訊室從未主動打電
    話給外島辦事處表示要去現場檢查電腦系統。各辦事處（含
    外島）兼辦電腦業務之人員，與資訊室之聯繫有窗口即陳裕
    彬、林志賢，被告甲○○知道系統維護方面係由陳裕彬、林
    志賢辦理，亦曾與其二人電話聯繫過等語（見臺灣臺北地方
    法院檢察署97年度他字第2308號偵查卷第20頁、第21頁）。
    由證人丙○○、孟冰如之證詞可知，勞保局之資訊室向來係
    經由遠端監控處理勞保局之電腦系統問題，未曾派人親自前
    往馬祖辦事處處理，被告甲○○亦知悉勞保局資訊室之聯繫
    窗口乃陳裕彬、林志賢二人，並非其所辯上述自稱「陳義昌
    」或「小葉」之人。且被告甲○○從未向證人丙○○查證有
    無資訊室人員要求欲核對資料或檢查有無駭客入侵等情，丙○○更已於96年4 月26日前，即已向被告甲○○澄清其所述
    有資訊室人員欲派駐馬祖辦事處乙事乃子虛烏有，俱徵被告
    甲○○當無遭被告乙○○一再假借資訊室人員之名義騙取保
    險證號資料之可能。況被告甲○○於96年3 、4 月間即已數
    度接獲被告乙○○之電話，並應被告乙○○之要求在電話中
    告知資料，此為被告甲○○所不爭執，衡諸常情，被告甲○○理應會就該等電話之真偽進行查證，倘若被告二人並未就
    以賄賂換取保險證號資料乙事達成期約，被告乙○○唯恐自
    己真正身分遭被告甲○○揭穿，當無不辭千里親赴馬祖辦事
    處查詢資料之理。又被告甲○○如認被告乙○○前往馬祖辦
    事處係欲清查有無駭客入侵或核對資料，被告甲○○本其職
    責，當應究明被告乙○○檢查電腦系統之始末及問題所在，
    惟被告甲○○對此一無所知，反任被告乙○○抄錄大量之保
    險證號資料後離開，事後復未與勞保局資訊室就此事有任何
    聯繫，均顯與常情有違，益見被告甲○○前述所辯，無非事
    後圖卸之詞，殊無可取。
(三)、綜前所述，被告甲○○之犯行事證明確，堪以認定。
參、論罪科刑
一、核被告乙○○如事實欄一所為，係犯刑法第320 條第1 項之
    竊盜罪。
二、按期約賄賂係行賄者與受賄者相互約定期間交付賄賂，雙方
    意思表示一致，而尚待屆期交付之謂（最高法院83年度台上
    字第6829號判決意旨參照）。次按貪污治罪條例之犯罪主體
    ，依該條例第2 條、第3 條規定，係以公務員及與公務員共
    犯該條例之罪者為處罰對象，從而貪污治罪條例第11條第1
    項所規定之關於違背職務行為行賄罪，係指同條例第2 條、
    第3 條所規定之人員，向具有該條例第2 條所規定身分之人
    關於違背職務之行為行賄而言；至於第11條第3 項另規定不
    具第2 條人員之身分而犯前項之罪者亦同，乃指不具第2 條
    人員身分之非公務員，向具有第2 條所規定身分之人關於違
    背職務之行為行賄者，亦依第1 項規定之刑處罰之謂。前者
    為公務員對公務員犯罪；後者為非公務員對公務員犯罪，兩
    者之犯罪主體，迥然不同，故非公務員對公務員關於違背職
    務之行為行賄，係犯貪污治罪條例第11條第3 項之罪，非同
    條第1 項之罪，其於論罪時，之所以併引同條第1項 ，乃因
    該項無刑度之規定，而依第1 項之刑處罰之故（最高法院92
    年度台上字第3061號、94年度台上字第537 號、96年度台上
    字第3031號判決意旨可資參照）。被告乙○○並非公務員，
    不具貪污治罪條例第2 條人員之身分，其與勞保局馬祖辦事
    處職員即被告甲○○就被告甲○○違背職務之行為約定一定
    之賄賂（即以1 筆資料100 元至200 元之代價，要求被告甲○○違法查詢被保險人之資料），業經被告甲○○應允，雙
    方並約定俟被告乙○○售出資料後再行付款，核被告乙○○
    此部分（即事實欄二）所為，係犯貪污治罪條例第11條第3
    項、第1 項之非公務員對於公務員關於違背職務之行為，期
    約賄賂罪。被告乙○○行求賄賂之行為，為期約賄賂之階段
    行為，不另論罪。公訴意旨認被告係涉犯貪污治罪條例第11
    條第1 項之罪，容有未洽，惟起訴之基本社會事實同一，爰
    依法變更起訴法條。被告乙○○在偵查及本院審理中自白此
    部分犯罪，爰依貪污治罪條例第11條第4 項後段規定減輕其
    刑。
三、按刑法第132 條第1 項所謂「應秘密」者，係指文書、圖畫
    、消息或物品等與國家政務或事務上具有利害關係而應保守
    之秘密者而言，自非以有明文規定為唯一標準。查個人之車
    籍、戶籍、口卡、前科、通緝、勞保等資料及入出境紀錄或
    涉個人隱私或攸關國家之政務或事務，均屬應秘密之資料，
    公務員自有保守秘密之義務（最高法院91年度台上字第3388
    號判決意旨可供參酌）。是核被告甲○○所為，係犯貪污治
    罪條例第4 條第1 項第5 款之對於違背職務之行為期約賄賂
    罪及刑法第132 條第1 項公務員洩漏國防以外應秘密之消息
    罪。其先後多次洩漏國防以外應秘密之消息予被告乙○○，
    乃係基於同一之犯意，利用其公務員職務之權限，於密接之
    時間及地點接續實施，且侵害同一法益，依一般社會觀念，
    各行為間之獨立性極為薄弱，應成立接續犯，僅論以一罪。
    被告甲○○所犯上開二罪，犯意個別，行為分殊，應予分論
    併罰。
四、公訴意旨雖以被告乙○○於96年4 月26日已先行支付2000元
    賄款予被告甲○○收受，而認被告乙○○、甲○○分別有「
    交付」及「收受」賄賂之犯行。惟查被告乙○○於北機組調
    查、偵訊及本院審理中，均一致供述96年4 月26日當日，被
    告甲○○曾親口向其索取1 萬元定金，然因其時其身上只有
    2000元現金，且欲等資料售出後再給付被告甲○○約定之款
    項，故被告甲○○即未向其收取任何款項等語，卷內亦無其
    他事證足證被告甲○○確有自被告乙○○處收受2000元賄款
    ，公訴意旨上開所指，應屬誤會。又按犯第4 條至第6 條之
    罪，情節輕微，而其所得或所圖得財物或不正利益在5 萬元
    以下者，減輕其刑。犯前條第1 項、第2 項之罪，情節輕微
    ，而其行求、期約或交付之財物在5 萬元以下者，亦同，貪
    污治罪條例第12條固定有明文。惟查本件被告甲○○及被告
    乙○○期約之賄款，係1 筆保險證號資料100 元至200 元不
    等或100 筆資料1 萬元（實亦等同於1 筆資料100 元），而
    被告甲○○先後為被告乙○○違法查詢之保險證號資料達5
    百餘筆（96年3 、4 月間之數十筆加計96年4 月26日之495
    筆），經核算結果，被告期約之賄款總額已逾5 萬元，是尚
    無從依貪污治罪條例第12條規定減輕其等之刑，附此說明。
五、被告甲○○所犯貪污治罪條例第4 條第1 項第5 款之罪係法
    定刑為無期徒刑或10年以上有期徒刑之罪，罪刑殊屬嚴峻，
    本院審酌被告甲○○係因被告乙○○於電話內提議，一時利
    欲薰心，方萌生關於違背職務之行為期約賄賂之犯意，然其
    與被告乙○○期約之賄賂金額不高，且未實際獲取任何賄款
    或不正利益，事後亦未積極向被告乙○○催索期約之金額，
    本院認依其惡性及犯罪情節，縱科以法定最低刑度，猶屬情
    輕法重，過於嚴苛，有傷人民對法律之情感，其犯罪情狀在
    客觀上足以引起一般同情，堪予憫恕，爰就被告甲○○所犯
    該罪，依刑法第59條之規定酌減其刑。
六、爰審酌被告俱無前科，有卷附臺灣高等法院被告前案紀錄表
    為據，惟被告甲○○身為公務員，不知清廉自持，貪圖小利
    ，對於違背職務之行為期約賄賂，敗壞國家法紀及公務員形
    象，且犯後猶飾詞狡辯，並無悔意；被告乙○○於偵審中始
    終坦承犯行，兼衡其等之犯罪動機、手段、情節及所生危害
    程度等一切情狀，就其等所犯之罪，分別量處如主文第1 項
    、第2 項所示之刑，另其等均因違反貪污治罪條例而受有期
    徒刑以上刑之宣告，併各宣告褫奪公權如主文第1 項、第2
    項所示，及就被告甲○○部分定其應執行之刑。又被告乙○○所犯竊盜罪之犯罪時間係在96年4 月24日以前，經核合於
    中華民國九十六年罪犯減刑條例所列減刑條件，應依該條例
    第2 條第1 項第3 款規定，減其竊盜罪宣告刑之2 分之1 ，
    並與其所犯貪污治罪條例第11條第3 項之罪定其應執行之刑
    。
七、又被告乙○○前未曾受有期徒刑以上刑之宣告，業如前述，
    其年紀尚輕，因一時失慮致罹本件犯行，犯罪後已自白犯罪
    ，深具悔意，經此偵審教訓，應知所警惕，信無再犯之虞，
    本院因認所宣告之刑以暫不執行為適當，併諭知緩刑3 年，
    以勵自新。
八、扣案催收資料1 冊（扣押物編號D09-2） ，其內容為被告乙○○抄錄其於96年4 月26日至馬祖辦事處透過甲○○查得之
    保險證號資料，業據被告乙○○陳述在卷（見北機組調查卷
    第11頁），核屬被告乙○○所有因犯罪所得之物，爰依刑法
    第38條第3 項、第1 項第3 款之規定，在其所犯期約罪之從
    刑部分諭知沒收。扣案之催收資料另1 冊、申訴書1 頁、報
    告文件2 頁、資訊聯繫名單3 張、勞保局函等資料1 份、查
    健保資料話術1 張、資料代號表2 張、乙○○人事資料二張
    、通訊錄1 張、筆記本1 本、隨身碟1 只、乙○○業績表1
    冊、中英文姓名對照表2 張、電腦主機1 台、光碟片1 片、
    乙○○手機1 只、乙○○金融卡3 張、存摺1 本、獎狀3 張
    、文件資料5 張等物，均非違禁物，亦核與被告本件犯罪並
    無直接關連，爰均不予諭知沒收。
肆、不受理部分
一、公訴意旨另以：被告乙○○於96年7 月間進入名豐公司後，
    基於妨害電腦使用之犯意，未經告訴人劉力行之同意或授權
    ，無故輸入劉力行於名豐公司所使用個人電腦之帳號「mf.
    arron」及密碼，以取得名豐公司所承接之債務人資料，並
    與其先前要求被告甲○○非法代查之勞保投保人資料比對是
    否相符，再要求名豐公司將比對完成之案件交予其承辨，並
    私下移轉名豐公司之案件至自己名下，以增加自己之業務量
    ，致生損害於劉力行及名豐公司，因認被告乙○○另涉犯刑
    法第358 條之無故輸入他人帳號密碼入侵他人電腦罪嫌。
二、按告訴乃論之罪，告訴人於第一審辯論終結前，得撤回其告
    訴，刑事訴訟法第238 條第1 項定有明文；又告訴經撤回者
    ，應諭知不受理之判決，同法第303 條第3 款亦定有明文。
    查本件告訴人劉力行告訴被告乙○○輸入其帳號密碼入侵其
    電腦部分，公訴人認被告乙○○係觸犯刑法358 條之罪嫌，
    依同法第363 條規定，須告訴乃論。茲因告訴人劉立行業已
    具狀撤回告訴，此有撤回告訴狀1 份附卷可稽，揆諸前揭說
    明，爰就被告乙○○被訴此部分為不受理之諭知。
據上論斷，應依刑事訴訟法第299 條第1 項前段、第300 條、第
303 條第3 款，貪污治罪條例第2 條、第4 條第1 項第5 款、第
11條第3 項、第1 項、第4 項後段、第17條，刑法第11條前段、
第132 條第1 項、第320 條第1 項、第59條、第51條第5 款、第
37條第2 項、第3 項、第74條第1 項第1 款、第38條第1 項第3
款、第3項，刑法施行法第1條之1第1項、第2項前段，中華民國
九十六年罪犯減刑條例第2條第1項第3款、第7條、第11條，判決
如主文。
本案經檢察官馬中人到庭執行職務。
中    華    民    國    98    年    5     月    15    日
                  刑事第二十庭  審判長法  官  吳冠霆
                                      法  官  廖怡貞
                                      法  官  吳佳穎
以上正本證明與原本無異
如不服本判決應於送達後10日內向本院提出上訴狀
                                      書記官  黃炎煌
中    華    民    國    98    年    5     月    15    日
附錄本案論罪科刑法條全文：
貪污治罪條例第4條
有下列行為之一者，處無期徒刑或10年以上有期徒刑，得併科新
臺幣1 億元以下罰金：
一、竊取或侵占公用或公有器材、財物者。
二、藉勢或藉端勒索、勒徵、強占或強募財物者。
三、建築或經辦公用工程或購辦公用器材、物品，浮報價額、數
    量、收取回扣或有其他舞弊情事者。
四、以公用運輸工具裝運違禁物品或漏稅物品者。
五、對於違背職務之行為，要求、期約或收受賄賂或其他不正利
    益者。
前項第1 款至第4 款之未遂犯罰之。
貪污治罪條例第11條
對於第2 條人員，關於違背職務之行為，行求、期約或交付賄賂
或其他不正利益者，處1 年以上7 年以下有期徒刑，得併科新臺
幣3 百萬元以下罰金。
對於外國、大陸地區、香港或澳門之公務員，就跨區貿易、投資
或其他商業活動有關事項，為前項行為者，處5 年以下有期徒刑
或科新臺幣1 百萬元以下罰金。
不具第2 條人員之身分而犯前二項之罪者，亦同。
犯前三項之罪而自首者，免除其刑；在偵查或審判中自白者，減
輕或免除其刑。
在中華民國領域外犯第1 項、第2 項之罪者，不問犯罪地之法律
有無處罰規定，均依本條例處罰。
中華民國刑法第132條（洩漏國防以外之秘密罪）
公務員洩漏或交付關於中華民國國防以外應秘密之文書、圖畫、
消息或物品者，處3 年以下有期徒刑。
因過失犯前項之罪者，處1 年以下有期徒刑、拘役或3 百元以下
罰金。
非公務員因職務或業務知悉或持有第 1 項之文書、圖畫、消息或
物品，而洩漏或交付之者，處1 年以下有期徒刑、拘役或3 百元
以下罰金。
中華民國刑法第320條（普通竊盜罪、竊佔罪）
意圖為自己或第三人不法之所有，而竊取他人之動產者，為竊盜
罪，處5 年以下有期徒刑、拘役或500元以下罰金。
意圖為自己或第三人不法之利益，而竊佔他人之不動產者，依前
項之規定處斷。
前二項之未遂犯罰之。


司法院資訊處製作；財團法人民間司法改革基金會備份。
